【裁判字號】    94,上更(一),138
【裁判日期】    951011
【裁判案由】    返還價金
【裁判全文】
臺灣高等法院民事判決               94年度上更(一)字第138號
上  訴  人  冠德建設股份有限公司
法定代理人  丙○○
訴訟代理人  梁穗昌律師
複  代理人  李夏菁律師
被  上訴人  甲○○
訴訟代理人  乙○○
上列當事人間請求返還價金事件，上訴人對於中華民國92年10月
16日臺灣臺北地方法院92年度訴字第2435號第一審判決提起上訴
，經第一審判決提起上訴，經最高法院第一次發回更審，本院於
95年9月27日言詞辯論終結，判決如下：
    主      文
原判決（除確定部分外）關於所命上訴人給付金額逾新台幣65萬
900元本息部分及該部分訴訟費用之裁判均廢棄。
上廢棄部分，被上訴人在第一審之訴駁回。
上訴人其餘上訴駁回。
第一、二審（除確定部分外）及發回前第三審訴訟費用由上訴人
負擔百分之五，餘由被上訴人負擔。
    事實及理由
一、被上訴人在原審起訴主張：
    伊於民國（下同）88年7月26日前往參觀上訴人於台北縣中
    和市○○段所興建之「冠德快易居大廈」，經現場銷售人員
    解說預售房屋之室內可施作夾層，1坪足當2坪使用，並向伊
    展示樣品屋，伊不疑有他，以總價新臺幣 (下同)2924萬元
    預購編號A1 -25樓、A2-25樓、A3-25樓、A3-24樓房屋4戶及
    編號208、209、210三個停車位（下稱系爭房屋及停車位）
    ，與上訴人簽訂快易居房地預定買賣契約書（下稱系爭契約
    書），並依約如期繳交各期款共計571萬元，嗣後伊發現系
    爭預售房屋之室內高度不足，無法施作夾層供人居住使用，
    與伊預期之價值差異甚大，顯有不實之廣告行為，違反消費
    者保護法第22條規定。伊於91年2月4日依系爭契約書第15條
    約定請求上訴人准其暫緩繳交期款，並委請介紹人前往交涉
    ，未獲置理，上訴人竟以伊未依限繳款，解除契約並沒收所
    繳之價款，顯屬無據，兩造間系爭買賣契約既仍存在，上訴
    人竟將伊所購房屋及車位轉售他人，自屬可歸責於上訴人之
    事由致給付不能，對伊應負損害賠償責任。再上訴人所為定
    型化契約以買賣標的總價款之20%作為懲罰性違約金，實屬
    過高，應予酌減。爰依消費者保護法第22條、民法第226條
    、第252條規定，請求判決命上訴人退還伊已給付之價款571
    萬元及自起訴狀繕本送達翌日起至清償日止，按年息5%計算
    之利息；並依消費者保護法第51條規定再給付3倍懲罰性賠
    償金（按有關依消費者保護法第51條請求給付3倍懲罰性賠
    償金部分，經原審法院判決被上訴人敗訴後，未據被上訴人
    聲明不服及附帶上訴，業已確定，見本院前審卷第49頁）
二、上訴人則以：被上訴人於88年7月26日以2924萬元，預購伊
    在台北縣中和市○○段所興建「冠德快易居」大樓中之A1-
    25樓、A2- 25樓、A3-25樓、A3- 24樓四戶及編號208、209
    、210三個停車位，並簽訂系爭契約書。惟被上訴人自第12
    期起拒不履約，經伊函催後，卻由林文洋代為函告「欲退戶
    並要求退款或緩期繳款」，伊予以拒絕，並以存證信函限期
    催請繳交期款，被上訴人仍不繳交期款，伊乃依約解除買賣
    契約，並以被上訴人所繳交之價款未逾約定買賣標的總價
    20% 為違約金，予以沒收，尚無不當，亦無過高情事等語置
    辯。
三、本件原審判決命上訴人應給付被上訴人278萬6000元及自92
    年5月24日起至清償日止，按年息5%計算之利息；而駁回被
    上訴人其餘之訴。上訴人就其敗訴部分提起上訴，而被上訴
    人亦就其敗訴部分（除確定部分外）提起附帶上訴，經本院
    前審將原審所命上訴人給付金額逾220萬1200元本息部分廢
    棄，並駁回上訴人其餘之上訴，上訴人就其敗訴部分提起第
    三審上訴，被上訴人則未提起第三審上訴，案經最高法院廢
    棄本院前審所為駁回上訴人其餘上訴部分，故有關原審法院
    駁回被上訴人之請求292萬4000元本息部分，及本院前審所
    為駁回被上訴人請求58萬4800元本息部分，合計350萬8800
    元本息被上訴人已敗訴確定。
四、上訴人上訴聲明為：（一）原判決不利於上訴人部分廢棄。
    （二）上開廢棄部分，被上訴人在第一審之訴及假執行之聲
      請均駁回。（三）第一、二、三審訴訟費用均由被上訴人
      負擔。除引用原審及本院前審所為之陳述外，補稱略以：
（一）本件判決已確定部分，已認定被上訴人並未受欺罔而簽訂
      系爭買賣契約，被上訴人亦未提起第三審上訴，自應受拘
      束，而不得再為相反之主張，又被上訴人遲延至本件言詞
      辯論期日始提出系爭契約無效之主張，顯已逾時，依法亦
      不得加以審究。
（二）被上訴人主張違約金過高，自應就有利己之事實負舉証之
      責，被上訴人既未舉証，空言主張過高，自無足憑。
（三）按違約金係擔保債權人因債務人之不履行所受之損害，應
      包括積極損害及消極損害在內，民法第216條定有明文，
      且參照最高法院90年台上字第823號判決要旨亦闡釋甚明
      ，故計算違約金是否合理，應將債權人所失利益及所受損
      失一併計入。伊因被上訴人違約予以解約後，受有損失如
      下（合計金額1318萬4000元）：
      1.跌價損失：系爭房屋於91年兩造解契約前已因房地產景
      2.銷售費用：伊委託住易實業股份有限公司（下稱住易公
      3.管理費用：伊派遺員工進行銷售事項所為之支出及管理
      4.利息損失：被上訴人自89年11月至92年11月欠繳自備款
      5.所失利益：依88年度之不動產買賣業同業利潤17%即497
（六）住易公司人員已到庭証明伊有依買賣契約價金5%計算支付
      代銷費用，足証伊確受有代銷費用之損害。
（七）因被上訴人違約致伊解除契約，伊除委託代銷公司進行廣
      告及銷售行為外，仍須派員進行銷售事項之接洽及處理，
      屬於伊公司支出之成本，依會計師核算結果，此金額相當
      房屋售價5%。
（八）綜上，伊所受損害及所失利益已遠超過已沒收之違約金，
      足証本件違約金並未過高。
五、被上訴人答辯聲明：上訴駁回（按被上訴人之答辯聲明雖記
    載為上訴人應歸還二審所判應歸還之價金220萬1200元及自
    91年7月5日起依法定利率所計算之利息予被上訴人，核與本
    院前審判決所命給付內容相符，上訴人就此部分上訴請求廢
    棄駁回被上訴人之訴，則被上訴人其聲明真意應為駁回上訴
    人之上訴，附此敘明），除引用原審及本院前審所為陳述外
    ，補稱略以：
（一）鑑定報告之估價鑑定違反經驗法則，不足為採。事實上土
      地是不會跌價，而房屋部分則上漲8萬7116元。
（二）上訴人以房屋出售時之損失作為跌價損失，顯不合理，上
      訴人於92年出售系爭房屋時，正值房地產景氣，上訴人應
      獲有極大之利潤。
（三）上訴人之行業屬不動產投資興建業，非不動產買賣業，其
      合理利潤應為10%。
（四）上訴人委託住易公司代為銷售，已支出代銷費用，復主張
      5%管理費用，乃重複請求。
（五）依上訴人90年至93年股東報告書及93年報、業務內容、營
      業比重及太平洋房屋報告所示，其房價並無下跌，故上訴
      人並無因伊違約造成跌價損失。
（六）上訴人應負消費者保護法不實廣告之損害賠償責任，而非
      伊應負違約責任，且上訴人亦有詐欺行為，其法定利潤為
      10%，原審判決已超額扣除，本院前審判決命上訴人只歸
      還220萬1200元，已違反正義，豈料上訴人仍上訴要求不
      予返還，實屬無理。
六、兩造不爭執事項：
（一）被上訴人於88年7月26日以總價2924萬元預購上訴人所興
      建冠德快易居大廈中A1-25樓、A2-25樓、A3-25樓、A3-24
      樓四戶及編號208、209、210三個停車位，兩造並簽訂快
      易居房地預定買賣書四份，被上訴人已依約如期繳交各期
      款共計571萬元，有快易居房地預定買賣書四份、冠德快
      易居客戶付款狀況表足稽（見外放證物、原審卷第11-17
      頁）。
（二）被上訴人於91年2月4日依系爭契約書第15條約定請求上訴
      人同意緩繳房地價款直至貸款、交屋完成，有函文附卷為
      憑（見原審卷第18頁）。
（三）上訴人於91年3 月13日依例以存証信函催告被上訴人繳交
      期款，被上訴人未依限繳交，同年7月5日上訴人再以存証
      信函限被上訴人於文到5日內繳付，否則依契約第15條以
      違約論，被上訴人仍未依限繳付，同月12日上訴人即以存
      証信函通知被上訴人解除契約並沒收已繳價金之事實，有
      台北安和郵局存證信函第910、802、534、497、968、500
      、536、514、501、535號可憑（見原審卷第20-25、62-75
      頁）
（四）上訴人業將被上訴人所購冠德快易居大廈中A1-25樓、A2-
      25樓、A3-25樓、A3-24樓四戶及編號208、209、210 三個
      停車位出售他人：
      1.A3-24樓以558萬元，另含編號67車位50萬元，總價608
        萬元，由施閔中購得。
      2.A3-25樓以593萬元，另含編號7停車位60萬元，總價653
        萬元，由潘朝傑購得。
      3.A2-25樓以474萬元，另含編號72停車位55萬元，總價
        529萬元，由梁祖光購得。
      4.A1-25樓以483萬元由叢宗愚購得。
      5.編號210停車位以110萬由周珮瑕購得。
      6.編號209停車位以108萬元由龔蘭玉購得。
      7.編208停車位以105萬元由曾守民購得。
      以上有冠德快易居房地買賣契約書、冠德快易居獎勵停車
      位買賣契約書（見原審卷第136至149頁）。
七、兩造爭執之事項：
（一）上訴人銷售系爭房屋有無不實廣告行為？上訴人有無提供
      合法夾層屋之義務？
（二）上訴人解除兩造間買賣契約是否合法有效？
（三）上訴人主張沒收之違約金是否過高？其主張其受有所失利
      益及所受損失，是否有據？
八、法院之判斷：
（一）上訴人銷售系爭房屋有無不實廣告行為？上訴人有無提供
      合法夾層屋之義務？
  1、 被上訴人主張：上訴人所預售房屋之室內高度不足，無法
      施作夾層供人居住使用，與被上訴人所預期之價值，差異
      甚大，顯有不實之廣告行為，違反消費者保護法之規定云
      云。
  2、 按企業經營者應確保廣告內容之真實，其對消費者所負之
      義務不得低於廣告之內容，消費者保護法第22二條定有明
      文；惟所謂廣告，依消費者保護法施行細則第23條之規定
      ，係指利用電視、廣播、影片、幻燈片、報紙、雜誌、傳
      單、海報、招牌、牌坊、電話傳真、電子視訊、電子語音
      、電腦或其他方法，可使不特定多數人知悉其宣傳內容之
      傳播而言。預售屋之買受人與出賣人訂定不動產買賣契約
      時，既無任何成品可供實際之檢視，以決定是否承購，自
      當信賴廣告上所載。準此，預售屋之出賣人以廣告內容誘
      發客戶預購之動機者，進而以廣告之內容與買受人洽談預
      售屋之性質時，除非出賣人另為特別之說明，否則該廣告
      之說明應成為契約內容之一部。反之，若由廣告之內容、
      現場銷售員對於消費者之解說，均未將某一特點做為銷售
      之內容時，尚難認此一特點屬於買賣契約之一部分。另當
      事人主張有利於己之事實者，就其事實有舉証之責，民事
      訴訟法第277條前段定有明文，被上訴人主張兩造間所簽
      訂之買賣契約，有約定標的物為合法夾層屋，就此有利事
      實，自應由其負舉証之責。然參閱被上訴人所提出之買賣
      契約書及平面廣告，並未記載系爭房屋何供興建合法夾層
      屋。
   3、另參酌証人林文洋在原審到場結證稱：「（原告去看預售
      屋時，你有無一同前去？）沒有」、「（知否原告購買戶
      數、停車位情形？）我記得是購買三個停車位、四戶」、
      「（有無去現場？有無看過樣品屋？）我有去現場，也有
      看到樣品屋」、「（當時的樣品屋有無做夾層？）有，是
      作在樣品屋裡面一個房間有作夾層，我有進去繞一圈，我
      推薦原告去購買，原告去看現場的時候我沒有跟他一起去
      」、「（請證人林文洋描述當時的樣品屋情形）接待中心
      在前面，樣品屋在後面，進去樣品屋之後有一個房間有作
      夾層還有樓梯」、「 (訊問證人看屋當時與何人同去？)
      我和同事沈秋華同去」、「訊問證人看屋時銷售人員有無
      告知夾層屋是違法，如果要做需要自行加工？)沒有講，
      我也沒有問。」、「 (現場的宣傳品有無關於樣品屋的資
      料？)沒有，因時間太久了，但我可以確定有夾層，而且
      在夾層還有隔房間。」等語（見原審卷第114-116頁）。
      證人沈秋樺（即被上訴人之妹）證稱：「（知否原告有向
      被告購買如廣告單所示之預售房屋？）我知道。當時是一
      位林文洋先生介紹我去看，他帶我去看樣品屋時，我覺得
      樣品屋有作一個夾層很吸引我，銷售公司的小姐有帶我去
      夾層看，我站上夾層人還可以直立並不需要彎腰，後來我
      就回去跟甲○○說，後來我姐姐有買這個房子，後來我聽
      說這個房子的夾層是不合法的，我是和林文洋一起去樣品
      屋參觀的」、「（總共前往樣品屋現場幾次？）有2、3次
      」、「（參觀3次的樣品屋是否都有夾層？）我每次去看
      都有夾層」、「（訊問證人妳去看現場時，現場的銷售小
      姐有無清楚告訴妳銷售的房屋是有夾層的？）細節問題我
      不清楚，但銷售小姐是有建議我們可以做這樣的設計，但
      是她有沒有說這個夾層是合法的，好像是沒有」等語（見
      原審卷第123-125頁）；上訴人之銷售員證人蔡佳樺亦於
      原審到場結證稱：「 (銷售房屋的情形？）當時14樓以下
      的房屋是4.5米的高度，14樓以上是3米的高度」、「（
      4.5 米高度是否可以做為夾層屋的使用？）這是要由客戶
      自由使用。我們沒有對消費者說一定可以做夾層屋的使用
      ，現場的樣品屋也沒有作夾層的使用」、「（訊問證人夾
      層屋是違法的，在銷售時有無告訴客人？）客人要買這樣
      的房子，自己應該清楚要如何使用」、「 (訊問證人是否
      可以確定樣品屋沒有設計夾層？)時間經過太久，我只記
      得14樓以上、以下的高度的區分而已。」等語 (見原審卷
      第113、114頁)，有各該證言在卷足憑。
   4、綜合上開證人所為之證言，上訴人預售其興建之「冠德快
      易居」房屋，所展示之樣品屋中，確有夾層設計，惟查上
      訴人所興建之「冠德快易居」房屋，係地上25層、地下5
      層之大廈，地上1樓至第14樓之房屋高度為4.5公尺，15樓
      以上之房屋高度為3.2公尺，被上訴人所預購者均為第24
      樓、第25樓，其房屋高度為3.2公尺，非有夾層設計之房
      屋等事實，為被上訴人所不爭執，且有系爭契約書、所附
      之「各樓層戶別之用途」表 (即系爭契約書之附件三) 、
      房屋平面圖、平面圖之廣告紙 (見原審卷第103、104頁)
      在卷足憑；被上訴人與證人林文洋、沈秋樺等人於參觀樣
      品屋時，並未決定預購之樓層，上訴人之銷售員又僅建議
      得為夾層之設計，而非謂夾層之設計為合法、或其所預售
      者為有夾層之設計。上訴人所展示之樣品屋，雖有夾層之
      設計，但並非以預售夾層屋為其廣告內容，僅供買受人爾
      後室內裝潢設計之參考。況且有關建物自行二次施工興建
      夾層屋係屬違章建物一事，業經主管機關及媒體多方宣導
      ，已為社會一般大眾普遍知曉之購屋常識，被上訴人係從
      事營造業，對於所買受樓高3.2公尺之房屋，能否為夾層
      之設計，應知之甚稔，其既未於買賣契約中明文約定，自
      難認有提供合法夾層屋之義務，亦難認上訴人之銷售廣告
      內容不實。
   5、再者，參以被上訴人於91年2月4日致上訴人函略以：「．
      ．．上述之房地價稅 (應係贅字)款業已繳至第11期。依
      雙方買賣契約書第15條，提請貴公司惠予同意緩繳房地價
      款直至貸款、交屋完成。．．．」等語，及證人林文洋於
      同年3月15日致上訴人公司廖總經理函略以：「有關本公
      司沈小姐購買貴公司房屋，今因沈小姐個人理財因素，希
      望貴公司能夠退屋，並請貴公司能全數退還其已繳之購屋
      款571萬元，但目前貴公司仍催繳餘款150萬元．．．」等
      語，均無隻字片語指摘上訴人有不實廣告之行為、或其他
      違約情事，而係以依系爭契約書第15條之約定，請求上訴
      人同意其緩繳價款，及以被上訴人自身之理財因素，請求
      退屋、返還已繳價款 (意即合意解除契約)，有被上訴人
      致上訴人函 (見原審卷第18頁)、林文洋致上訴人公司廖
      總函 (見原審卷第135頁)等影本在卷為憑。由此益徵被上
      訴人在與上訴人協商合意解除契約，請求返還已繳價款，
      未獲上訴人同意，臨訟以上訴人之樣品屋有夾層之設計，
      指摘上訴人有廣告不實之行為，故其主張自不足取。
（二）上訴人解除兩造間買賣契約是否合法有效？
   1、按依民法第254條規定，契約當事人之一方遲延給付者，
      他方當事人得定相當期限，催告其履行，如於期限內不履
      行時，得解除契約。經查，被上訴人僅繳納價金至第11期
      （第11期繳款日為89年10月16日），以後各期均未繳納，
      此為被上訴人所不爭。雖系爭契約書第15條第1項有「．
      ．．且亦未請求乙方 (即上訴人)准其緩期清償者．．．
      」之約定，被上訴人曾於91年2月4日函請上訴人同意「緩
      繳」，但仍需上訴人之「准其緩其清償」，惟上訴人旋即
      於同年2月6日以台北安和郵局第497號存證信函催繳，不
      同意其緩繳之意甚明，被上訴人自有依約所定期限給付之
      義務。嗣後，上訴人又分別以同郵局第910號、802號、
      500號、514號、501號之存證信函，向被上訴人催繳期款
      ，被上訴人仍未依限繳付，自應負給付遲延責任；上訴人
      始以同郵局第534號、968號、536號、535號解除系爭契約
      ，依首揭法條規定，於法尚無不合。
   2、上訴人於合法解除系爭契約，將被上訴人所預購之前揭房
      地再予出售，不生給付不能之問題，被上訴人主張上訴人
      給付不能應付損害賠償之責，請求損害賠償，自無依據，
      併此敘明。
（三）上訴人主張沒收之違約金是否過高？其主張受有所失利益
      及所受損失，是否有據？
   1、本件因被上訴人違反系爭買賣契約之規定，經上訴人依合
      約第15條解除契約，並依同條約定「．．．乙方（指上訴
      人）除得解除契約及本契約相牽涉之契約、協議書等外，
      並得沒收依買賣標的物總價款20%計算之懲罰性違約金；
      但該沒收之金額超過甲方已繳價款者，則以甲方已繳價款
      為限」，則上訴人抗辯依約沒收被上訴人所繳之價款，尚
      非無據。
   2、惟查，約定之違約金額過高者，法院得減至相當之數額，
      民法第252條定有明文，且參照最高法院50年台抗字第55
      號判例要旨，不問其違約金約定之作用係懲罰抑為損害賠
      償之預定，金額過高均得訴由法院酌減至相當金額。本件
      兩造所約定之違約金是否過高，自須依一般客觀事實、社
      會經濟狀況及當事人所受損害情形，以為酌定標準，而債
      務已為一部履行者，亦得比照債權人所受利益減少其數額
      。查預售屋之買賣，買受人係配合工期而分期付款，如依
      系爭合約約定，買受人違約時，由出賣人沒收已繳納之款
      項，如買受人繳交價款少，縱違約情節嚴重，被沒收金額
      並不多；如繳交價款越多，雖違約情節嚴重，被沒收之金
      額反而較多，則此項約定顯有失公平合理，法院自應參酌
      一般客觀事實、社會經濟狀況及當事人所受損害情形及應
      就債務人若能如期履行債務時，債權人得享受一切利益為
      違約金金額之認定。
   3、查財政部所訂定之房屋興建投資業同業利潤標準之淨利率
      ，係依一般該行業之收入扣除支出成本及費用為計算基準
      ，是前揭同業利潤標準自得作為衡量本件被上訴人如期依
      約履行，上訴人所得享受一切利益之參考。本院審酌上訴
      人於解除契約沒收上訴人之價款時，被上訴人已繳付571
      萬元，被上訴人履行之金額約相當總價款20%，上訴人因
      此受有利益即受領571萬元及孳息得周轉使用，暨上訴人
      為本件房屋建築營造業務，核屬中華民國稅務行業標準分
      類之不動產投資興建及租售業（上訴人主張伊係屬不動產
      買賣業，與事實不符，尚非可採），依被上訴人停止繳款
      時（即89年10月）之89年財政部核定之當年度同業利潤標
      準為12%，上訴人於解約時可預期之利潤約為350萬8800元
      （29,240,000×12%＝3,508,800元）。
   4、次查，自被上訴人於88年7月簽訂系爭買賣合約以後，國
      內房地產價格確呈現價格滑落之景氣低迷情況，此業經本
      院委請遠見不動產估價師事務所鑑定結果，系爭房屋於91
      年6、7月解約時每坪單價約為16萬1000元（見外放鑑定報
      告第19頁），與兩造訂約當時每坪單價約為17萬3000元（
      見外放鑑定報告第19頁），每坪跌價損失約為1萬2000元
      即相當於7%（12000÷173000×100%＝7%），則依據系爭
      買賣契約之總價計算上訴人所遭受系爭不動產之跌價損失
      約為204萬6800元（計算方式：29,240,000×7%＝
      2,046,800元）。
   5、至於上訴人主張其就系爭房屋另委託訴外人住易公司出售
      ，計支付該公司服務費146萬2000元，及派遣員工進行銷
      售事項之接洽及處理，亦支付管理成本146萬2000元，亦
      屬伊因被上訴人違約所受之損失云云。但查，依據証人張
      境在（即住易公司副總經理）在本院証稱，伊公司並未替
      上訴人銷售客戶中途違約之房屋，伊公司僅負責預售的階
      段，興建中已經完成之房屋並沒有替他們銷售（見本院卷
      第115頁反面），參以上訴人所提出住易公司之請款明細
      表，其請款日期分別係在88年7月26日、88年8月10日、88
      年9月28日（見本院卷第65-70頁），支票明細及發票明細
      影本（見本院卷第101-106頁），核與上訴人所主張伊在
      91年再出售系爭房屋，時間係在給付住易公司上開行銷費
      用之後，顯然就系爭解約之房屋，上訴人並未另行委請住
      易公司代為出售，自無可能有另行支付住易公司146萬200
      0元之費用支出。至於上訴人派遣其公司員工處理及接洽
      系爭房屋再行出售之事務，乃屬公司員工份內所應為之行
      為，本即包含於公司全年度之管理成本之內，不應額外單
      獨另列管理成本費146萬2000元，故此部分上訴人之主張
      不足為採。
   6、上訴人復主張被上訴人自89年11月至92年11月欠繳自備款
      236萬元，依銀行土融利率計算，利息損失為36萬元，但
      查，被上訴人於89年10月停止繳款時，業已繳交價款571
      萬元，屬已為一部履行，上訴人受領571萬元及其孳息得
      周轉使用，核算至92年11月已受有利息收入85萬6500元（
      計算方式按年息5%計算3年，5,710,000×5%×3年＝
      856,500元），故上訴人因本訴解除契約所受損害及所生
      利益為5,059,100元（計算方式為3,508,800+2,046,800+
      360,000- 856,500＝5,059,100元），從而，本院認上訴
      人沒收被上訴人所繳交之價金571萬元尚嫌過高，應以505
      萬9100元為適當，扣除上開金額後，上訴人應返還被上訴
      人之價金為65萬900元（5,710,000-5,059,100＝650,900
      ）。
九、給付無確定期限者，債務人於債權人得請求給付時，經其催
    告而未為給付，自受催告時起負遲延責任，其經債權人起訴
    而送達訴狀，或依督促程序送達支付命令，或為其他相類之
    行為者，與催告有同一之效力。遲延之債務，以支付金錢為
    標的者，債權人得請求依法定利率計算之遲延利息；又應付
    利息之債務，其利率未經約定，亦無法律可據者，週年利率
    百分之五，民法第229條第2項、第233條第1項前段、第203
    條分別定有明文。本件被上訴人請求上訴人返還價金，無確
    定期限、以支付金錢為標的，又未約定利率，併請求自起訴
    狀繕本送達翌日即民國92年5月24日起至清償日止，按週年
    利率5%計算之利息，核無不合，亦應准許。
十、綜上所述，被上訴人請求酌減違約金，請求上訴人返還價金
    65萬900元及自92年5月24日起至清償日止按年息5%計算之利
    息部分，應予准許；逾此範圍之請求，於法無據，不應准許
    。原判決（除確定部分外）於上開範圍內，所為上訴人敗訴
    判決，經核尚無違誤；上訴意旨指摘原判決此部分不當，求
    予廢棄，非有理由，應予駁回。就上開不應准許部分，原判
    決所為上訴人敗訴之判決，尚有未洽，上訴意旨指摘原判決
    此部分不當，求予廢棄，為有理由，應由本院予以廢棄，更
    為判決如主文第二項所示。又被上訴人在原審及本院均未聲
    請假執行，上訴人請求駁回假執行之聲請，亦屬無據，應併
    駁回。
十一、本件事證已臻明確，兩造其他攻擊、防禦方法，及未經援
      用之證據，經本院詳加審酌後認與判決結果不生影響，爰
      無一一論述必要。至於被上訴人於本院言詞辯論期日，復
      行提出上訴人以「夾層屋」之價格出售予被上訴人，涉有
      詐欺價款之事實，然查該項主張業已遭本院前審依民事訴
      訟法第447條第3項之規定。予以駁回，被上訴人在本院重
      復再行主張，本院自不再加以審究。
據上論結，本件上訴為一部有理由，一部無理由，依民事訴訟法
第449條第1項、450條、第79條，判決如主文。
中    華    民    國    95    年    10    月    11    日
                    民事第十四庭
                        審判長法  官  許正順
                              法  官  鍾任賜
                              法  官  張  蘭
正本係照原本作成。
如不服本判決，應於收受送達後20日內向本院提出上訴書狀，其
未表明上訴理由者，應於提出上訴後20日內向本院補提理由書狀
（均須按他造當事人之人數附繕本）上訴時應提出委任律師或具
有律師資格之人之委任狀；委任有律師資格者，另應附具律師資
格證書及釋明委任人與受任人有民事訴訟法第466條之1第1項但
書或第2項（詳附註）所定關係之釋明文書影本。
中    華    民    國    95    年    10    月    11    日
                              書記官  應瑞霞
附註：
民事訴訟法第466條之1（第1項、第2項）：
對於第二審判決上訴，上訴人應委任律師為訴訟代理人。但上訴
人或其他法定代理人具有律師資格者，不在此限。
上訴人之配偶、三親等內之血親、二親等內之姻親，或上訴人為
法人、中央或地方機關時，其所屬專任人員具有律師資格並經法
院認為適當者，亦得為第三審訴訟代理人。


司法院資訊處製作；財團法人民間司法改革基金會備份。
